臺灣桃園地方法院民事裁定
111年度消債更字第118號
聲  請  人  
即  債務人  梁羽彤  
代  理  人  林彥苹律師（法扶律師）
上列聲請人聲請更生事件，本院裁定如下：
    主  文
更生之聲請駁回。
聲請費用由聲請人負擔。
    理  由
一、按債務人不能清償債務或有不能清償之虞者，得依本條例所
    定更生或清算程序，清理其債務，消費者債務清理條例（下
    稱消債條例）第3條定有明文。衡以消債條例之立法目的，
    在於經濟上陷於困境之消費者，若任其於惡性循環之債務窘
    境中自生自滅，其將衍生嚴重之社會問題，致難以維持安定
    之社會經濟秩序，故有予以分別情形依更生或清算之程式清
    理其債務之必要，藉以妥適調整其與相關債權人間之權利義
    務關係，以謀求消費者經濟生活之更生機會，從而健全社會
    經濟發展。惟私法上債之關係，係以當事人間之信賴關係為
    基礎，為社會經濟組織之重要支柱，故當事人於以法律行為
    追求自己之利益之際，亦應顧及對方之利益，並考量債權債
    務在社會上的作用，本於誠實及信用之原則，行使其債權及
    履行其債務，故消費者欲以消債條例調整其所負義務，自應
    本於誠信原則之本旨，僅在其不能清償債務或有不能清償之
    虞而使其陷於經濟上之困境時，始得准許之，以避免藉此善
    意之立法而惡意圖謀減免債務，致使社會陷於道德危險。又
    消債條例第3條所謂「不能清償債務或有不能清償之虞」者
    ，係指債務人欠缺清償能力，對於已屆清償期，且已受請求
    債務之全部或主要部分，客觀上可預見其處於通常且繼續的
    不能清償之狀態而言，方符合消債條例為使不幸陷入經濟困
    境之人得以清理債務、重建生活，並在債務清理過程中能保
    有符合人性尊嚴之最低基本生活之目的。又債務人聲請更生
    ，必以其所能運用之資產扣除生活上必要支出後，已經小於
    負債，以致不能清償，或有具體事實足認有不能清償之虞者
    ，方堪許之。而債務人之清償能力，包括財產、信用及勞力
    （技術），並不以財產為限，必須三者總合加以判斷仍不足
    以清償債務，始謂欠缺清償能力而成為不能清償。債務人之
    清償能力係處於流動性狀態，聲請時與法院裁定時之清償能
    力未必一致，應以法院裁定時為判斷基準時（司法院民事廳
    民國99年11月29日廳民二字第0990002160號第二屆司法事務
    官消債問題研討第4號消費者債務清理條例法律問題研審小
    組之研審意見參照）。倘債務人之資產經評估雖已不足以清
    償債務，惟依債務人之年齡及工作能力，在相當期限內如能
    清償債務，仍應認其尚未達不能清償債務或有不能清償之虞
    。　　
二、聲請意旨略以：聲請人前積欠金融機構債務無法清償，於11
    1年1月10日聲請消費者債務清理法院前置調解，嗣經司法事
    務官於111年3月24日開立調解不成立證明書。又其無擔保或
    無優先權之債務總額為新臺幣（下同）827,852元，且未經
    法院裁定開始清算程序或宣告破產，爰聲請裁定准予更生等
    語。　　
三、經查：
（一）關於前置協商之要件：聲請人前於111年1月10日向本院聲
      請消費者債務清理之調解，因無力清償債務以致調解不成
      立等情，有財團法人金融聯合徵信中心查詢當事人綜合信
      用報告回覆書及本院調解不成立證明書等件附卷可按（本
      院111年度司消債調字第21號卷〈下稱調解卷〉13至15頁背
      面、21至27頁背面、79頁；本院卷13頁），並經本院調取
      前開調解卷宗核閱屬實，堪以採認。
（二）關於聲請人之債務總額：聲請人雖陳報其無擔保或無優先
      權債務總額為827,852元（調解卷5頁），然依債權人之陳
      報（調解卷43至44頁、62至71頁、77頁），實為831,318
      元（計算式：161,580元＋315,266元＋66,779元＋70,704元＋
      33,500元＋83,523元＋99,966元＝831,318元），本院認應以
      該金額為其債務總額。
（三）關於聲請人之財產及收入：聲請人名下除機車2輛外，無
      其他財產，有其提出之全國財產稅總歸戶財產查詢清單、
      行車執照在卷可佐（調解卷18頁；本院卷43頁）；就收入
      部分，聲請人雖稱其任職於上暘光學有限公司，每月薪資
      約30,000元，並領有育兒津貼補助每月3,500元等語，並
      提出108至109年度綜合所得稅各類所得資料清單、收入切
      結書、勞工保險被保險人投保資料表、郵局存摺明細等件
      為憑（調解卷16至17頁、19至20頁背面；本院卷33頁）。
      然依聲請人於111年6月13日所提最新勞工保險被保險人投
      保資料表顯示，聲請人現任職於倢鋒科技股份有限公司，
      投保薪資為26,400元（本院卷29至30頁），應最符合聲請
      人每月收入之現況。復查無聲請人其他收入資料，是本院
      認以29,900元（計算式：26,400元＋3,500元＝29,900元）
      列計其每月收入為適當。
（四）關於聲請人之必要支出：聲請人雖陳報其每月必要生活費
      用為29,505元（包括：個人必要生活費用18,337元、未成
      年子女扶養費9,168元、母親扶養費2,000元），並提出聲
      請人未成年子女、母親、其他共同扶養人之戶籍謄本、未
      成年子女之全國財產稅總歸戶財產查詢清單、107及108年
      度綜合所得稅各類所得資料清單等件附卷可憑（調解卷28
      至29頁、47至49頁；本院卷35至41頁），就未成年子女扶
      養費部分，聲請人之未成年子女名下無財產，且尚在就學
      中，自應受其父母扶養，又未成年子女每月所必需之生活
      費用，本無一定之標準，審酌未成年子女係依附於父母提
      供之住所共同生活，且其日常生活較為單純，基本生活費
      用當與成年人之基本生活費用不同，其支出應較成年人為
      低，爰以111年度桃園市每人每月最低生活費1.2倍之7成
      為標準計算其子女扶養費，即為12,836元（計算式：15,2
      81元×1.2×70%＝12,836元，小數點以下四捨五入），並與
      其配偶平均分攤後，聲請人所應負擔部分各為6,418元(計
      算式：12,836元÷2＝6,418元)，逾此金額則不為採認；另
      母親扶養費部分，聲請人雖陳稱每月尚需與胞兄共同負擔
      母親扶養費等語，然未據聲請人提出其母有受扶養必要之
      相關資料供本院審酌，故此部分聲請人扶養費之支出，本
      院無從認列，應予剔除；復參酌桃園市111年度平均每人
      每月最低生活費、聲請人之經濟及家庭生活狀況等情，認
      聲請人陳報之其餘金額尚屬適當，是聲請人每月必要生活
      費用應以24,755元列計（計算式：18,337元＋6,418元＝24,
      755元）。
四、綜前所述，聲請人現每月所得收入約為29,900元，扣除其必
    要支出24,755元後，剩餘5,145元（計算式：29,900元－24,7
    55元＝5,145元）。而本件聲請人之無擔保或無優先權債務總
    額含本金、利息、違約金計至111年1月9日為831,318元，則
    聲請人以其能力，全數清償上開債務，尚需約13.46年【計
    算式：（831,318元÷5,145元）÷12≒13.46年】，即使加計利
    息，所須清償之時間亦不逾上開期間之2倍。而聲請人現年3
    3歲（78年次），距勞工強制退休年齡（65歲），尚約32年
    ，聲請人仍可逐期清償債務，尚難認聲請人目前之清償能力
    ，顯無法清償聲請人前揭所負欠之債務總額。
五、綜上所述，聲請人既具有相當清償能力，且以此清償能力既
    足以維持基本生活及有相當餘額可供清償債務，自難謂聲請
    人有不能清償債務或有不能清償之虞之情形。從而其更生之
    聲請，即與消債條例第3條不符，自應予駁回。　　　
六、據上論結，本件聲請無理由，爰裁定如主文。
中　　華　　民　　國　　111 　年　 8 　　月　 23 　　日
                  民事第二庭    法　官  林其玄
以上正本係照原本作成。
如不服本裁定，應於裁定送達後10日內，以書狀向本院提出抗告
，並繳納抗告費新臺幣1千元。
中　　華　　民　　國　　111 　年　　8 　　月　　24　　日
                                書記官　陳佩伶